【裁判字號】    97,審易,282
【裁判日期】    971120
【裁判案由】    詐欺
【裁判全文】
臺灣士林地方法院刑事判決             97年度審易字第282號
公  訴  人  臺灣士林地方法院檢察署檢察官
被      告  丙○○
選任辯護人  羅正展  律師
上列被告因詐欺案件，經檢察官提起公訴（97年度偵字第8700號
、第8898號、第8900號），被告於準備程序中就被訴事實為有罪
之陳述，本院合議庭裁定由受命法官獨任改依簡式審判程序審理
，並判決如下：
    主  文
丙○○幫助意圖為自己不法之所有，以詐術使人將本人之物交付
，處有期徒刑參月，如易科罰金，以新臺幣壹仟元折算壹日。緩
刑貳年。
    事  實
一、丙○○於民國97年3 月間某日，經由網路聊天室認識一位不
    詳姓名年籍之男子，該男子向其借用帳戶使用，其明知將自
    己帳戶提供不熟識之他人使用，依一般社會生活經驗，本可
    得預見可能幫助不法犯罪集團掩飾或隱匿犯罪所得之財物，
    致使被害人及警方追查無門，仍不違背其本意，基於幫助詐
    欺取財之犯意，於同年4 月23日晚間某時許，在臺北市○○
    區○○路國泰醫院舊址，將其設於國泰世華商業銀行內湖分
    行（設於臺北市○○區○○路1 段310 號）帳號為00000000
    0000號帳戶之存摺、提款卡及密碼交予該不詳姓名年籍之男
    子，該男子並將上開提存工具轉交予其他詐欺集團成員。嗣
    該詐欺集團成員乃基於意圖為自己不法所有之詐欺取財犯意
    ，分別於97年4 月24日晚上8 時40分許、97年4 月24日晚上
    11時10分許及97年4 月24日晚上8 時許，撥打電話給在臺北
    市○○區○○街53巷7 號4 樓住處之徐潁軒、在臺北縣淡水
    鎮○○街226 巷16號6 樓住處之甲○○及在雲林縣虎尾鎮○○里○○路121 巷1 號4 之23住處之乙○○，誆稱其等之前
    網路購物匯款有誤，須重新操作提款機更改付款方式，致徐
    潁軒、甲○○及乙○○均陷於錯誤，徐潁軒於97年4 月24日
    （公訴人已更正時間如上）晚上9 時12分許，在址設臺北市
    內湖區○○路24號之內湖江南郵局操作提款機，依指示匯款
    新臺幣（下同）29,989元至丙○○所設上開帳戶內；甲○○
    於97年4 月24日晚上11時20分許，至臺北市○○鎮○○路20
    3 號操作郵局提款機，依指示匯款6,111 元至丙○○所設上
    開帳戶內；乙○○則於97年4 月24日晚上9 時22分許，在雲
    林縣虎尾鎮○○路虎尾郵局操作提款機，依指示匯款29,988
    元至丙○○所涉上開帳戶內。隨即遭詐欺集團成員提領一空
    ，嗣徐潁軒、甲○○及乙○○發現銀行存款減少，始知受騙
    ，報警處理而查悉上情。
二、案經臺北市政府警察局內湖分局報告臺灣士林地方法院檢察
    署檢察官偵查起訴。
    理  由
一、上開犯罪事實，業據被告丙○○於本院準備程序期日及審理
    中坦承不諱，且經證人即被害人徐潁軒、甲○○及乙○○分
    別於警詢中證述明確，並有被害人徐潁軒、乙○○提出之臺
    灣郵政自動櫃員機交易明細表影本各1 紙、被害人甲○○提
    出之中國信託銀行松山分行存摺影本1 份、被告丙○○所設
    上開帳戶開戶基本資料、交易明細、存款對帳單各1 份在卷
    可稽，應甚明確，而堪認定。
二、按金融存款帳戶，係作為存戶個人財產保管之用，與存戶之
    存摺、提款卡及密碼相結合，其專屬性、私密性甚高，除非
    本人或與本人具密切之關係者，難認有何理由可自由流通使
    用該存摺、提款卡及密碼，而一般人亦均應有妥為保管存摺
    、提款卡及密碼，以防止被他人冒用之認識，縱有特殊情況
    偶有將存摺、提款卡及密碼交付他人之需，亦必深入瞭解其
    用途後再行提供使用，此為吾人日常生活經驗與事理；且觀
    諸現今社會上，詐騙者蒐購人頭帳戶，持以作為詐欺取財犯
    罪所得掩飾之用，常有所聞，出借帳戶予非親非故之人，受
    讓人可能係為從事詐欺犯罪，已屬人盡皆知之事，被告於本
    院審理中亦自承：伊有懷疑取得伊帳戶之人會做不法使用等
    語（參見本院卷第38頁），是被告應可預見提供帳戶予不相
    識之他人，恐將被利用其金融機構帳戶，作為詐欺犯罪使用
    ，竟仍將上開帳戶之提款卡及密碼等提領工具交付予不熟識
    之人，供詐欺集團作為上開詐欺取財犯罪使用，顯不違反其
    本意，其幫助他人犯詐欺取財罪之不確定故意至明，則被告
    幫助犯詐欺取財之犯行堪以認定。
三、核被告所為，係犯刑法第339 條第1 項之詐欺取財罪。被告
    對詐欺正犯提供帳戶資以助力，但並未參與詐欺犯罪行為之
    實行，應屬幫助他人實行犯罪行為，為幫助犯，乃依刑法第
    30條第2 項之規定減輕其刑。被告以一提供帳戶之行為，致
    觸犯3 個幫助詐欺取財罪名，為想像競合犯，應從一罪處斷
    。爰審酌被告因一時失慮，竟輕易提供銀行帳戶供他人掩飾
    犯罪所得使用，非但增加被害人尋求救濟之困難，造成社會
    人心不安，亦助長詐騙犯罪者之氣焰，使詐欺犯罪者得以順
    利取得詐欺所得之財物，危害財產交易安全，及本件被害人
    等受詐騙之金額共計66,088元，惟被告犯後已於本院準備程
    序及審理中坦承犯行，並當庭各賠償被害人徐潁軒、乙○○
    15,000元，被害人等均表示願意給予被告自新機會，又被害
    人甲○○亦於97年11月7 日向本院提出陳報狀，表明撤回告
    訴之意（參見本院卷第27頁）等一切情狀，並參酌公訴人之
    求刑，量處如主文所示之刑，並諭知易科罰金之折算標準，
    以示懲儆。末查被告前未曾因故意犯罪受有期徒刑以上刑之
    宣告，此有臺灣高等法院被告前案紀錄表1 份在卷可按，其
    犯後已坦承犯行，並已賠償被害人徐潁軒、乙○○等部分之
    損失，經此偵審教訓及科刑宣告，自當知所警惕，信無再犯
    之虞，本院因認前開宣告之刑以暫不執行為適當，併宣告緩
    刑2 年。
據上論斷，應依刑事訴訟法第273 條之1 第1 項、第299 條第1
項前段，刑法第339 條第1 項、第30條第2 項、第55條、第41條
第1 項前段、第74條第1 項第1 款，刑法施行法第1 條之1 第1
項、第2 項前段，判決如主文。
本案經檢察官鄭堤升到庭執行職務。
中    華    民    國    97    年    11    月    20    日
                  刑事第一庭法  官  雷雯華
以上正本證明與原本無異。
如不服本判決應於收受判決後10日內向本院提出上訴書狀，並應
敘述具體理由；其未敘述上訴理由者，應於上訴期間屆滿後20日
內向本院補提理由書（均須按他造當事人之人數附繕本）「切勿
逕送上級法院」。
                            書記官  陳如玲
中    華    民    國    97    年    11    月    20    日
附錄本案論罪科刑法條全文：
刑法第339 條第1 項
意圖為自己或第三人不法之所有，以詐術使人將本人或第三人之
物交付者，處5 年以下有期徒刑、拘役或科或併科1 千元以下罰
金。


司法院資訊處製作；財團法人民間司法改革基金會備份。
